臺灣桃園地方法院刑事判決    
110年度交簡上字第300號
上  訴  人  
即  被  告  周雅妍


選任辯護人  陳志揚律師 
上列上訴人即被告因過失傷害案件，不服本院中華民國110年9月
1日110年度壢交簡字第564號第一審簡易判決（聲請簡易判決處
刑書案號：109年度偵字第32157號），提起上訴，本院管轄之第
二審合議庭判決如下：    
    主      文
上訴駁回。
周雅妍緩刑貳年。
    事實及理由
一、本案經本院合議庭審理結果，認原審以被告犯刑法第284條
    前段之過失傷害罪，量處有期徒刑3月，如易科罰金，以新
    臺幣（下同）1,000元折算1日，經核其認事用法及量刑均無
    不當，應予維持，除證據能力部分補充：「本判決以下援引
    作為認定犯罪事實之供述及非供述證據，業經檢察官、被告
    及辯護人於本院準備程序中均同意有證據能力（見本院110
    年度交簡上字第300號卷〈下稱本院交簡上字卷〉第51至52頁
    ），本院審酌該等證據作成時並無違法取證或證據力明顯偏
    低之情形，依刑事訴訟法第159條之5第158條之4規定，認以
    資為證據核無不當，揆諸前開說明，該等證據均有證據能力
    。」，及就證據部分補充：「被告於本院準備程序時之自白
    」（見本院簡上卷第50至51頁）外，均引用第一審刑事簡易
    判決所記載之事實、證據及理由（如附件）。
二、上訴人即被告上訴意旨略以：原審判決認事用法，俱有違誤
    ，請依法撤銷原判決；又被告業與告訴人達成調解，並且履
    行賠償完畢，請  鈞院從輕量刑並給予被告緩刑之宣告等語
    。
三、按法官於有罪判決中，究應如何量處罪刑，均為實體法賦予
    審理法官裁量之刑罰權事項，法官行使此項裁量權，自得依
    據個案情節，參諸刑法第57條所定各款犯罪情狀之規定，於
    該法定刑度範圍內，基於合義務性之裁量，量處被告罪刑；
    法官為此量刑之裁量權時，除不得逾越法定刑或法定要件外
    ，尚應符合法規範之體系及目的，遵守一般有效之經驗及論
    理法則等法原則，亦即應兼顧裁量之外部及內部性，如非顯
    然有裁量逾越或裁量濫用之違法情事，自不得任意指摘為違
    法，此亦為最高法院歷年多起判例所宣示之原則（最高法院
    80年台非字第473號、75年台上字第7033號、72年台上字第6
    696號、72年台上字第3647號等判例意旨參照）。故刑之量
    定，屬為裁判之法院得依職權自由裁量之事項，苟其量刑已
    以行為人之責任為基礎，並斟酌刑法第57條各款所列情狀，
    在法定刑度內，酌量科刑，如無違反公平、比例及罪刑相當
    原則，致明顯輕重失衡情形，自不得指為違法。經查：
　㈠原審以被告罪證明確，依刑事訴訟法第449條第1項、第3項、
    第545條第2項，刑法第284條第1項前段、第62條前段、第41
    條第1項前段、刑法施行法第1條之1第1項規定，予以論罪科
    刑，經核其認事用法，並無違誤。又原審以被告符合自首之
    規定，依刑法第62條前段之規定，減輕其刑。並審酌被告始
    終否認犯行，而其駕駛汽車違反上開多項注意義務，與告訴
    人騎乘機車發生碰撞，所違反之過失程度非微，致告訴人因
    而右側髖臼骨折、臉部多處撕裂傷（共約20公分）、四肢多
    處挫擦傷等傷害，顯見告訴人傷勢非輕，所為實屬不該。衡
    酌就本案交通事故之發生肇因，被告為肇事主因，告訴人為
    肇事次因。兼衡被告迄今尚未與告訴人達成和解，並衡酌被
    告五專畢業之教育程度、自陳從事餐飲業、家中經濟狀況勉
    持及其前無與本案罪質相似或相同前科紀錄之素行等一切情
    狀，就被告所犯過失傷害罪判處有期徒刑3月，並諭知易科
    罰金之折算標準，應認係已斟酌刑法第57條所規定之科刑相
    關事項，且未逾越法定刑範圍、亦無濫用裁量權限之情事，
    原審為此刑之量定，本院認尚屬允當，自應予維持。
　㈡被告固於本院110年12月17日準備程序時坦承犯行，並與告訴
    人葉玟茹、葉雲峯達成調解，當庭給付告訴人66,000元等情
    ，有本院準備程序筆錄及調解筆錄各1份附卷可稽（見本院
    交簡上字卷第49至56頁），原審判決雖未及審酌此情，然原
    審判決所為量刑既無輕重失衡之處，尚無撤銷改判之必要，
    附此敘明。
　㈢綜上，原審認事用法均無違誤，量刑亦稱妥適，應予維持，
    被告執前詞提起上訴求為撤銷原判決，為無理由，應予駁回
    。
四、按有審理事實職權之法院，均得依其職權諭知緩刑，第二審
    以判決駁回上訴時，仍得諭知緩刑之宣告（司法院院字第79
    1號解釋、最高法院103年度台非字第130號判決意旨參照）
    。查被告未曾因故意犯罪受有期徒刑以上刑之宣告，有臺灣
    高等法院被告前案紀錄表存卷可參，其因一時疏失，致罹刑
    典，犯後雖未立即坦承犯行，惟於本院審理時業已自白不諱
    ，且已與告訴人達成調解，並賠償告訴人完畢，而獲得告訴
    人之諒解在案等情，已如前述，足見被告尚見悔意，經此偵
    審教訓，應知所警惕，信無再犯之虞，本院綜核各情，認本
    件所宣告之刑以暫不執行為適當，爰依刑法第74條第1項第1
    款規定，併予宣告緩刑2年，以啟自新。
五、據上論斷，應依刑事訴訟法第455條之1第1項、第3項、第36
    8條，刑法第74條第1項第1款，判決如主文。
本案經檢察官楊挺宏聲請簡易判決處刑，檢察官李孟亭到庭執行
職務。
中　　華　　民　　國　 111　　年　　3 　　月　　21　　日
                  刑事第十四庭審判長法  官  江德民
                                    法  官  程欣儀
                                    法　官　吳天明
以上正本證明與原本無異。
不得上訴。
                                    書記官　高慈徽
中　　華　　民　　國　　111 　年　　3 　　月　　22　　日
【附  件】
臺灣桃園地方法院刑事簡易判決
                                  110年度壢交簡字第564號
聲  請  人  臺灣桃園地方檢察署檢察官
被　　　告　周雅妍　女　民國00年0月00日生
                    身分證統一編號：Z000000000號
                    住○○市○○區○○路0段000巷00號2樓
                    居臺北市○○區○○路0段000巷00號1樓
選任辯護人　陳志揚律師
上列被告因傷害案件，經檢察官聲請以簡易判決處刑（109 年度
偵字第32157 號），本院判決如下：
    主  文
周雅妍犯過失傷害罪，處有期徒刑參月，如易科罰金，以新臺幣
壹仟元折算壹日。
    事實及理由
一、本案犯罪事實、證據及理由，除下列更正及補充部分外，其
    餘均引用檢察官聲請簡易判決處刑書之記載（如附件）。
  ㈠更正部分
  ⒈按起駛前應顯示方向燈，注意前後左右有無障礙或車輛行人
    ，並應讓行進中之車輛行人優先通行。汽車倒車時，應顯示
    倒車燈光或手勢後，謹慎緩慢後倒，並應注意其他車輛及行
    人。道路交通安全規則第89條第7 款、第110 條第2 款分別
    定有明文。
  ⒉被告周雅妍於案發時間、地點駕駛車輛時，雖有顯示左邊方
    向燈光，惟查被告於警詢中供稱：我駕車由路邊往車道方向
    倒車後，欲換檔往前行駛時，突然我車輛左後方就遭車輛撞
    擊等語（見偵卷第15頁) ，並觀諸被告於案發時間、地點駕
    駛車輛倒車時，未有顯示倒車燈光，當該車輛佔據該路段之
    全部外側車道後，始顯示左邊方向燈光，適告訴人騎乘機車
    行駛至此而發生碰撞，此有本院就案發現場監視器錄影畫面
    之勘驗結果（見本院卷第53至58頁），參以被告於「夜間」
    駕駛自用小客貨車在中央分向槽化線路段，由路旁起駛倒車
    進入車道未注意且未讓車道行進中之車輛先行，為肇事主因
    ，業經桃園市政府車輛行車事故鑑定會鑑定意見書說明綦祥
    （見偵卷第89至92頁），且衡情一般人駕駛車輛以倒車方式
    駛入道路而欲往前行駛時，本會顯示左邊方向燈以表示該車
    輛欲往前行駛，以及被告駕駛車輛倒車時，若有注意且讓該
    車道之其他車輛優先通行，焉有可能將該車輛佔據該路段之
    全部外側車道，使原為兩線道之路段縮減為單線道之範圍，
    致一般人於「夜間」騎乘機車見此情形，豈有可能有足夠空
    間及反應得以閃避而避免交通事故，足認被告顯示左邊方向
    燈光之行為，係因其已完成倒車而欲往前行駛，始顯示左邊
    方向燈光，並非倒車時有顯示倒車燈光，而其倒車進入車道
    並佔據該路段之全部外側車道時，亦未注意且未讓車道行進
    中之車輛先行，是被告就本案交通事故自有過失，且其過失
    行為與告訴人之傷害結果間具有因果關係，至臻明確。被告
    辯稱：我有打倒車燈，我只有開出去一點，我案發前沒看到
    告訴人，我沒辦法看到那個遠的地方有車子開過來，且我倒
    完車要前進時是靜止的，所以我沒有過失云云，不足採信。
  ⒊綜上，聲請簡易判決處刑書中犯罪事實欄一、第3 至4 行「…
    本應注意倒車時應顯示倒車燈光或手勢後，謹慎緩慢倒車，
    並應注意其他車輛及行人…」，應更正為「…本應注意倒車時
    應顯示倒車燈光或手勢後，謹慎緩慢倒車，並應注意其他車
    輛，且應讓車道上行進中之車輛優先通行」，以及第5行「
    日間自然光線」更正為「夜間有照明」。而證據並所犯法條
    一、第13至17行應更正為上揭第⒈點之規定。
  ㈡補充部分
  ⒈本院辦理刑事案件電話查詢紀錄表（見本院卷第41頁、第45
    頁、第47頁、第49頁）。
  ⒉本院勘驗案發當時監視器錄影畫面之結果（見本院卷第53至5
    8頁）。
二、論罪科刑
  ㈠所犯罪名核被告周雅妍所為，係犯刑法第284 條前段之過失
    傷害罪。
  ㈡自首部分被告肇事後已向到場處理員警主動表明為交通事故
    之肇事者，有桃園市政府警察局桃園分局蘆竹交通分隊道路
    交通事故肇事人自首情形紀錄表1 份附卷足憑（見偵卷第27
    頁），是被告於員警尚不知何人犯罪前，主動坦承其為肇事
    者，嗣後並接受裁判，揆諸上揭說明意旨，爰依刑法第62條
    前段自首之規定，裁量減輕本刑。
  ㈢科刑部分爰以行為人之責任為基礎，審酌被告始終否認犯行
    ，而其駕駛汽車違反上開多項注意義務，與告訴人騎乘機車
    發生碰撞，所違反之過失程度非微，致告訴人因而右側髖臼
    骨折、臉部多處撕裂傷（共約20公分）、四肢多處挫擦傷等
    傷害（見偵卷第31頁、第81頁），顯見告訴人傷勢非輕，所
    為實屬不該。衡酌就本案交通事故之發生肇因，被告為肇事
    主因，告訴人為肇事次因，此有桃園市政府車輛行車事故鑑
    定會鑑定意見書在卷可佐（見偵卷第89至92頁）。兼衡被告
    迄今尚未與告訴人達成和解，並衡酌被告五專畢業之教育程
    度（見偵卷第7 頁）、自陳從事餐飲業、家中經濟狀況勉持
    （見偵卷第11頁）及其前無與本案罪質相似或相同前科紀錄
    之素行（見本院卷第15頁）等一切情狀，爰量處如主文所示
    之刑，並諭知易科罰金之折算標準。
三、據上論斷，依刑事訴訟法第449 條第1 項前段、第3 項、第
    454 條第2 項，刑法第284 條前段、第62條前段、第41條第
    1 項前段，刑法施行法第1 條之1 第1 項，逕以簡易判決處
    刑如主文。
四、如不服本判決，應於判決送達後20日內，向本院提出上訴狀
    ，上訴於本院第二審合議庭（應附繕本）。本案經檢察官楊
    挺宏聲請以簡易判決處刑。
中　　華　　民　　國　 110　　年　　9 　　月　　1 　　日
                  刑事第六庭    法  官  何啓榮
以上正本證明與原本無異。
如不服本判決，應於判決送達後20日內向本院提出上訴狀（應附
繕本）。
                                書記官　張詠昕
中　　華　　民　　國　 110　　年　　9 　　月　　2 　　日
附錄本案論罪科刑法條：中華民國刑法第284 條前段。
因過失傷害人者，處1 年以下有期徒刑、拘役或10萬元以下罰金
；致重傷者，處3 年以下有期徒刑、拘役或30萬元以下罰金。
附件： 
臺灣桃園地方檢察署檢察官聲請簡易判決處刑書
                                    109年度偵字第32157號
    被　　　告　周雅妍


上列被告因過失傷害案件，業經偵查終結，認宜聲請簡易判決處
刑，茲將犯罪事實及證據並所犯法條分敘如下：
        犯罪事實
一、周雅妍於民國109 年7 月11日晚間7 時51分許，駕駛車牌號
  &0000; 碼0 00-0000 號自用小客貨車自桃園市○○區○○○路0 段
    0000號旁往中山西路2 段方向倒車，本應注意倒車時應顯示
    倒車燈光或手勢後，謹慎緩慢倒車，並應注意其他車輛及行
    人，且依當時之天候晴、日間自然光線、路面乾燥無缺損，
    亦無障礙物，且視距良好，並無其他不能注意之情事，竟疏
    於注意未讓車道上行進中之車輛先行，適有葉玟茹騎乘車01
    7-LGC 號普通重型機車沿同市區中山西路2 段往新屋方向自
    周雅妍車輛後方直行駛至，亦疏未充分注意車前狀況，2 車
    遂因此發生碰撞，致使葉玟茹當場人車倒地，並受有右側髖
    臼骨折、臉部多處撕裂傷( 共約20公分) 、四肢多處挫擦傷
    等傷害。
二、案經葉玟茹、葉玟茹之父葉雲峯訴由桃園市政府警察局楊梅
    分局報告偵辦。
        證據並所犯法條
一、詢據被告周雅妍於偵查中固供承於上揭時、地，與告訴人葉
    玟茹發生交通事故乙情，惟矢口否認有何過失傷害之犯行，
    辯稱：伊有打倒車燈，伊確實有倒車到車道上，但是因為旁
    邊機車店有堆放一些物品，所以伊才會開出去一點，伊是慢
    慢倒車出去，也有禮讓兩臺車，伊案發前沒看到告訴人，伊
    沒辦法看到那麼遠的地方有車子開過來，且伊倒完車要前進
    時是靜止的，伊認為對方有超速嫌疑等語。惟查：前揭犯罪
    事實，業據告訴人葉玟茹於警詢及偵查中、葉雲峯於偵查中
    指述綦詳，復有道路交通事故現場圖、道路交通事故調查報
    告表（一）（二）、長庚醫療財團法人林口長庚紀念醫院診
    斷證明書、告訴人庭陳之診斷證明書各1 份、刑案現場照片
    26張、現場監視器光碟1 片及翻拍照片10張附卷可稽。按行
    車前應注意起駛前應顯示方向燈，注意前後左右有無障礙或
    車輛行人，並應讓行進中之車輛行人優先通行，汽車倒車時
    亦應顯示倒車燈光或手勢後，謹慎緩慢後倒，並應注意其他
    車輛及行人，道路交通安全規則第110 條第2 款訂有明文。
    被告駕駛車輛行車時，自應注意上述道路交通安全規定，且
    依其狀況，又非不能注意，竟疏不注意以致肇事，並造成告
    訴人葉玟茹受傷，是被告顯有過失。參以本件車禍經送請桃
    園市政府車輛行車事故鑑定會鑑定，其鑑定結果認「一、周
    雅妍夜間駕駛自用小客貨車在中央分向槽化線路段，由路旁
    起駛倒車進入車道，未注意且為讓車道上行進中之車輛先行
    ，為肇事主因；二、葉玟茹夜間駕駛普通重型機車行經中央
    分向槽化線路段，未充分注意車前狀況為肇事次因」，亦同
    此認定，有該會110 年2 月4 日桃交鑑字第1100000876號函
    所附桃園市政府車輛行車事故鑑定會鑑定意見書1 份在卷可
    考，益徵被告確有過失，雖告訴人葉玟茹疏未充分注意車前
    狀況，就本案之發生亦有過失，惟仍無從據以解免被告過失
    之責。又被告過失駕駛行為與告訴人葉玟茹之受傷間，具有
    相當因果關係，其犯嫌應堪認定。
二、核被告所為，係犯刑法第284條前段之過失傷害罪嫌。
三、依刑事訴訟法第451條第1項聲請簡易判決處刑。
    此　致
臺灣桃園地方法院
中　　華　　民　　國　 110　　年　　2 　　月　　20　　日
                           檢　察　官   楊挺宏
本件證明與原本無異
中　　華　　民　　國　 110　　年　　2 　　月　　25　　日
                           書  記  官   黃子庭
附記事項：
本件係依刑事訴訟法簡易程式辦理，法院簡易庭得不傳喚被告、
輔佐人、告訴人、告發人等出庭即以簡易判決處刑；被告、被害
人、告訴人等對告訴乃論案件如已達成民事和解而要撤回告訴或
對非告訴乃論案件認有受傳喚到庭陳述意見之必要時，請即另以
書狀向簡易法庭陳述或請求傳訊。
所犯法條：
中華民國刑法第284條
因過失傷害人者，處1 年以下有期徒刑、拘役或10萬元以下罰金
；致重傷者，處3 年以下有期徒刑、拘役或30萬元以下罰金。